【裁判字號】    96,易,3400
【裁判日期】    970218
【裁判案由】    妨害公務
【裁判全文】
臺灣臺北地方法院刑事判決              96年度易字第3400號
公  訴  人  臺灣臺北地方法院檢察署檢察官
被      告  甲○
                    （另案在臺灣臺北看守所羈押中）
上列被告因妨害公務案件，經檢察官聲請簡易判決處刑（96年度
偵字第25075 號），本院前認為不宜以簡易判決處刑，改依通常
程序審理，判決如下：
    主  文
甲○於公務員依法執行職務時，當場侮辱，處拘役貳拾日，如易
科罰金，以新臺幣壹仟元折算壹日。
    事  實
一、甲○於民國96年11月19日中午10時許，即前往臺北縣新店市
    市民代表會（下稱市代會）欲面見市代會主席，希就回饋金
    管理委員會之水電費等問題請願，因未獲接見，遂在上開市
    代會大廳內大聲咆哮而影響會議之進行，該市代會秘書乙○
    ○見狀出面與甲○溝通未果後，遂於同日中午12時40分左右
    報警處理。嗣乙○○再於同日中午12時50分許，依新店市民
    代表會辦公廳舍管理辦法之規定會同警方，執行其職務即處
    理甲○之請願及以言詞勸導甲○離開上開市代會之際，甲○
    竟基於侮辱公務員名譽之故意，以「操你媽個B 」等穢語，
    在上開市代會的大廳當場侮辱執行職務之公務員乙○○。
二、案經乙○○訴由臺北縣政府警察局新店分局報告臺灣臺北地
    方法院檢察署檢察官偵查後聲請以簡易判決處刑，本院前認
    為不宜以簡易判決處刑，改依通常程序審理。
    理  由
壹、證據能力部分：
    按被告以外之人於審判外之言詞或書面陳述，除法律有規定
    者外，不得作為證據；被告以外之人於審判外之陳述，雖不
    符前4 條之規定，而經當事人於審判程序同意做為證據，法
    院審酌該言詞陳述或書面陳述作成時之情況，認為適當者，
    亦得為證據。當事人、代理人或辯護人於法院調查證據時，
    知有刑事訴訟法第159 條第1 項不得為證據之情形，而未於
    言詞辯論終結前聲明異議者，視為有前項之同意，刑事訴訟
    法第159 條第1 項、第159 條之5 ，分別定有明文。經查，
    警員王威舜於96年11月19日在偵查中所提出之職務報告雖屬
    傳聞證據，惟檢察官及被告均未於本院言詞辯論終結前聲明
    異議，本院審酌該等言詞或書面陳述作成之情況，並無非出
    於任意性或不正取供，或違法或不當情事，且客觀上亦無不
    可信之情況，堪認為適當，依刑事訴訟法第159 條之5 第2
    項規定，應得作為證據。
貳、實體部分：
一、訊據被告甲○固坦承於96年11月19日中午10時許，曾前往上
    開市代會欲面見市代會主席林溪水，且告訴人乙○○出面處
    理請願事宜，並以言詞勸導被告離開會場時，被告確實於前
    揭時、地對告訴人表示「操你媽個B 」等穢語等情，惟矢口
    否認有何侮辱執行職務公務員之犯行，辯稱：伊當時發現市
    代會主席嚴重欺負王美月市長，所以伊當然很生氣，而散會
    後告訴人出來的態度就像是要伊滾蛋，是告訴人污辱伊在先
    ，後來才會對告訴人說「操你媽個B 」云云。
二、經查：
（一）由臺北縣新店市民代表會96年10月26日店代字第09600004
      11號令詳細觀之（見臺灣臺北地方法院檢察署96年度偵字
      第25075 號卷，下稱偵卷第12頁至第13頁），可知若有民
      眾欲進入上開市代會請願，須由上開市代會之秘書代為收
      下請願書，再簽請主席批示，且請願人或旁聽民眾抵達市
      代會廳舍時，應聽從該會員工引導就坐，不得任意閒逛廳
      舍，或大聲喧嘩、咆哮等情，而被告當日確係前往臺北縣
      新店市市民代表會欲面見代表會主席請願之事實，已據被
      告供承在卷，且證人即上開市代會秘書乙○○到庭結證稱
      ：於96年11月19日，被告有到前開市代會，當時正在議事
      廳內召開市代會的定期大會，審理97年度的總預算。而被
      告在大廳內喧鬧，同仁有去安撫他，但被告之情緒非常高
      亢，嗣於同日12點40分左右，主席裁示散會後，伊出去跟
      被告溝通，被告一直爭執市代會為何沒有審理回饋金管理
      委員會的水電費問題，被告無法接受伊之解釋，所以主席
      要伊打電話報警。警方大約於10分鐘後到場，當時被告就
      坐在沙發上，因被告曾經有縱火的紀錄，所以市代會的女
      民代及職員會害怕，要求伊依據辦公廳舍管理辦法請被告
      離開，不要逗留，惟被告不肯，嗣於同日12時50分左右，
      被告就以「操你媽個Ｂ」罵伊等語綦詳（見本院卷第25頁
      反面至第26頁反面），亦核與警員王威舜於96年11月19日
      在偵查中所提出之職務報告上之記載大致相符（見偵卷第
      10頁），是可明確知悉被告係針對回饋金管理委員會的水
      電費問題欲進行請願，且確於上開市代會的定期大會審理
      97年度的總預算時，在市代會之大廳內喧鬧，嗣後告訴人
      乙○○以市代會秘書之身分依法出面處理被告之請願與喧
      鬧問題時，遭被告以「操你媽個B 」等穢語辱罵等情屬實
      。綜上，被告確於告訴人乙○○依法執行其職務時，當場
      以前開客觀上足使人受辱之言詞，侮辱告訴人。
（二）至被告辯稱：伊當時發現市代會主席嚴重欺負王美月市長
      ，所以伊很生氣，而散會後告訴人出來的態度就像是要伊
      滾蛋，是告訴人污辱伊在先云云，經核均與本件犯罪是否
      成立無涉，被告所辯無非係卸責之詞，均不足採信，是本
      件事證明確，被告犯行堪以認定，應予依法論科。
三、核被告所為，係犯刑法第140 條第1 項侮辱公務員罪。爰審
    酌被告對於依法執行職務之公務員以穢語辱罵方式侮辱，危
    害公務之執行，且仍飾詞狡卸，毫無悔意，犯後態度不佳及
    被告擁有大專以上智識程度，惟其犯罪動機非惡、手段尚稱
    平和等一切情狀，量處如主文所示之刑，並諭知易科罰金折
    算標準。
四、據上論斷，應依刑事訴訟法第452 條、第299 條第1 項前段
    ，刑法第140 條第1 項、第41條第1 項前段，刑法施行法第
    1 條之1 第1 項、第2 項前段，判決如主文。
本案經檢察官郭瑜芳到庭執行職務
中    華    民    國    97    年    2     月    18    日
                  刑事第二庭  法  官  葉力旗
以上正本證明與原本無異。
如不服本判決，應於判決送達後10日內，向本院提出上訴狀。
                              書記官  林碧華
中    華    民    國    97    年    2     月    18    日
附錄本件論罪科刑法條：
刑法第140條第1項
於公務員依法執行職務時，當場侮辱，或對於其依法執行之職務
公然侮辱者，處6月以下有期徒刑、拘役或100元以下罰金。


司法院資訊處製作；財團法人民間司法改革基金會備份。
